【裁判字號】    98,交聲,451
【裁判日期】    980922
【裁判案由】    違反道路交通管理處罰條例聲明異議
【裁判全文】
臺灣新竹地方法院交通事件裁定         98年度交聲字第451號
    原處分機關  交通部公路總局新竹區監理所新竹市監理站
    異  議  人
    即受處分人  丙○○
上列異議人因違反道路交通管理處罰條例案件，不服交通部公路
總局新竹區監理所新竹市監理站中華民國98年6 月17日竹監新四
字第裁51－KAD036608 號違反道路交通管理事件裁決書所為之處
分，聲明異議，本院裁定如下：
    主    文
異議駁回。
    理    由
一、(1)按道路交通管理處罰條例第48條第1項第2款規定：「駕駛
    人轉彎時，有下列情形之一者，處新臺幣（下同）600 元以
    上1,800 元以下罰鍰：... 二、不依標誌、標線、號誌指示
    」。(2)次按汽車駕駛人駕駛汽車違反道路交通管理處罰條例
    第48條規定者，除應依該條處罰鍰外，並予記違規點1 點，
    道路交通管理處罰條例第63條第1 項第1 款亦定有明文。
二、原處分意旨略以：異議人即受處分人丙○○於民國98年2 月
    26日晚上11時3 分許，駕駛車號SR-7210 號自用小客車，沿
    雲林縣斗南鎮台一線由南向北行駛，嗣違規左轉至78線匝道
    口，為執行交通稽查勤務之雲林縣警察局斗南分局員警攔停
    ，並經斗南派出所警員甲○○填製雲警交字第KAD036698 號
    舉發違反道路交通管理事件通知單（下稱舉發通知單），舉
    發異議人「不依號誌指示行駛」，嗣異議人於應到案日期前
    向原處分機關提出申訴，惟經原處分機查證後，復以異議人
    之違規事實明確，乃依道路交通管理處罰條例第48條第1 項
    第2 款、第63條第1 第1 款規定（原裁決書漏載第1 款），
    裁處罰鍰1,800 元，並記違規點數1 點。
三、聲明異議意旨略以：98年2 月26日晚上11時03分異議人是否
    有闖紅燈、紅燈左轉或紅燈右轉一事有所疑義，且78線匝道
    上為5 公尺高之斜坡，此視距恐無法看到異議人行駛方向之
    號誌，並冀舉發員警能提出照片或錄影之證據，爰依法聲明
    異議等語云云。
四、經查：
（一）本院隔離訊問證人即製單舉發之員警甲○○、在場值勤之
      員警乙○○：業據證人甲○○具結證稱：「當時我們斗
      南分局分派，在台一線及雲78線的匝道路口擴大定點臨檢
      勤務，異議人從台一線北上車道左轉雲78線匝道路口，當
      時號誌是箭頭的直行綠燈，異議人當時左轉過來，那個號
      誌應該是要等到左轉綠燈亮起才能左轉。我們在匝道口上
      執勤，看到異議人過來就把他攔停，並依法告發」、「（
      問：有無至現場拍照、繪製現場圖等相關資料到院？）有
      ，我有帶來兩張現場照片、另外還有一張異議人違規的號
      誌圖」、「（問：依據你所畫的圖及你提供照片，異議人
      違規的是否為照片編號2這個號誌？）是」、「（問：照
      片編號1你要說明什麼？）編號1是南下車道號誌，當說明
      南下綠燈時，北上車道是絕  對不可能亮左轉綠燈」、「
      （問：你所站的執勤位置，距離這個號誌多遠？）距離不
      清楚，但確實可以看到南下燈號的號誌」、「（問：在現
      場時，你是如何認定異議人是違規左轉？）因為當時南下
      號誌是綠燈，以此來推算北上的車道不可能左轉綠燈，不
      然燈號衝突會發生車禍」、「（問：你有無與駕駛人對話
      ？）有」、「（問：你當時做什麼表示？）就跟異議人表
      示要等到左轉綠燈才能左轉，直行綠燈不能左轉」、「（
      問：你記得當時異議人為何拒簽嗎？）他說他沒有闖紅燈
      ，應該是這樣」、「（問：是你本人親眼看見這部車在南
      下直行綠燈亮起時，這部車在北上車道違規左轉嗎？）是
      我親眼看見」、「（問：當天是誰製單舉發？）是我」、
      「（問：乙○○分擔何勤務？）當時我們有四個同事在那
      邊執勤，有的負責警戒、有的負責開單，有一個人攔車」
      、「（問：本件舉發事件有無特殊情形補充？）很多違規
      人都認為是直行綠燈可以左轉，應該是觀點上有點誤差，
      他們不知道直行燈不能左轉」、「（問：你當天是穿著制
      服還是便服執勤？）我們四個人都穿制服。」、「（問：
      當時是否有巡邏車？）有。」、「（問：你們巡邏車有無
      開警示燈？）有，我們也有擺橘色的三角錐」等語（見本
      院卷第17至22頁）。核與證人乙○○具結證述：「當天
      我們執行交通大執法，晚上8點到12點，地點是台一線與
      雲林在78線匝道口，我們是在78線路口舉發交通違規，當
      時是四個人壹組。當天有三個人負責查看號誌及攔停違規
      車輛，我們莊學長負責開單，我們站的地點剛好看得到台
      1 線南下車道號誌，車道兩個燈是同時變換的，北上車道
      沒有圓形綠燈，只有直行或是左轉的箭頭綠燈，為了安全
      考量，南下車道如果是圓形綠燈的話，北上車道只能直行
      ，不能左轉，因為台1 線車速很快，如果北上車道能夠左
      轉的話，南下車道一定是紅燈，我們當時的位置都是看得
      到號誌，所以依此來舉發，尤其是晚上看得更清楚」、「
      （問：當天晚上所有的警員都有穿著制服嗎？）有」、「
      （問：你們是開巡邏車去嗎？）有」、「（問：就本件這
      部違規車輛，妳分擔什麼勤務？）攔停都是其他學長負責
      ，我負責在旁邊警戒，或是告知駕駛人違規的內容」、「
      （問：妳是否記得在庭異議人當時反應如何？）違規人當
      天一直說他沒有違規，可是我們一直解釋給他聽」、「（
      問：當時有無請違規人轉頭回去看號誌？）可是他聽不進
      去，情緒也很激動，他覺得他沒有違規」、「（問：妳在
      該地點執行勤務頻率多高？）很高，一個月可能二至三次
      。」、「（問：為何該地點會安排勤務那麼頻繁？）因為
      該地點車速很快，如果常常有人違規會發生交通事故，所
      以我們才會在那邊作違規舉發的動作」等語相符（見本院
      卷第23至25頁）。並有上開證人甲○○、乙○○當庭繪製
      之現場圖各1 紙及雲林縣斗南分局轄區○○○道路號誌照
      片黏貼2 幀（見本院卷第30頁、第32至34頁）在卷可憑。
（二）另按交通員警掣單舉發違反道路交通管理處罰條例所列之
      違規事實，本質上為行政處分，係公務員基於職務上權力
      ，依法就特定之具體事件所為具有公法上效果之單方行政
      行為，基於公務員為公法上行為具有公信力之原則，該行
      政處分當可被推定為真正，其據以依法處分之事實認定亦
      為真正無誤，本此公信原則，乃立法者賦予行政機關制定
      違反道路交通事件統一裁罰標準及處理細則，使勤務員警
      得當機處分（如該細則第23條）以達其維護交通秩序、安
      全之行政目的，反之，若謂公務員一切行政行為均需預留
      證據以證其實，則國家行政勢必窒礙難行，據此，刑事訴
      訟法就犯罪證據有關之規定中與屬行政秩序罰之交通違規
      裁罰本質不合之部分，自不在準用之列。從而，本件異議
      人既未就執勤員警之舉發有誤提出相關證據以供調查，本
      院亦查無任何證據足資證明員警有捏造事實違法取締之情
      事，則執勤員警本其維護交通秩序、安全職責所為之舉發
      ，自應受到合法、正確之推定。參以本件現場舉發警員即
      證人甲○○及乙○○與異議人素昧平生，並無仇隙，衡情
      當無設詞攀誣、濫予舉發之理，況於本件卷存證據資料內
      並無任何積極證據足以證明證人上開證詞係屬虛偽，亦無
      足以令人顯信證人之證述為不可採之品性證據或前科證據
      存在，自不得僅以證人係本件開單告發受異議人之員警而
      全盤抹煞其在訴訟上所具有之原證人資格；因此其到庭在
      原審於具結後以言詞供述本件訴訟上之待證事實（即異議
      人有前開違規事實），已足擔保其真實性及憑信性。且依
      證人甲○○及乙○○上揭證述及所提出之現場圖內容，可
      知2 位證人斯時站立於甚為靠近路口之位置觀之，顯然其
      確可清楚經由78線匝道口之號誌燈辨明舉發路口用路人車
      之行進方向是否依照該號誌行進，藉以為稽查舉發交通違
      規與否之憑據，堪認證人前揭證言應係符合事實而可採信
      。
（三）至異議人認舉發員警未提出採證照片為佐證乙節，經查：
      觀諸證人甲○○所繪製之現場圖，可知證人甲○○、乙○
      ○所站立之舉發位置，確實足以依其方向之號誌燈得知異
      議人行進方向之燈號，而未依號誌指示行駛之違規行為，
      係於極短時間內發生之特性，實難強求交通員警同時進行
      拍照採證，況相關道路交通法規亦未強制要求員警舉發違
      規均需以照片為憑。故異議人執此為由，否認證人於本院
      調查時證述之真實性，亦無足取。
（四）此外，本院向雲林縣政府函詢98年2 月26日晚間10時至12
      時間，雲林縣台一線與78線匝道路口北上車道、南下車道
      交通號誌變換秒數及號誌變換等疑義，業據雲林縣警察局
      函覆稱：北上左轉箭頭綠燈為15秒、此時南下紅燈亦為15
      秒；且該路口號誌秒數自98年2 月26日至98年8 月19日未
      曾變更；該路口從22時北上左轉箭頭綠燈設定為15秒，考
      量該時段北上台78線車流量較少而予以縮短，維持台一線
      幹道車流順暢等情，有雲林縣警察局於98年8 月26日出具
      之雲警交字第0980026755號函在卷可憑（見本院卷第35頁
      ）。益徵上開證人證述：其等於匝道口目視南下車道為綠
      燈時，得以推知異議人行進之北上車道號誌等語，洵屬有
      據，堪足採信。
五、綜上所述，異議人於裁決書所載時、地，駕車不依號誌指示
    行駛，經交通警察當場攔停之違規行為，原處分機關依道路
    交通管理處罰條例第48條第1項第2款、第63條第1項第1款及
    違反道路交通管理事件統一裁罰基準表之規定，裁處異議人
    罰鍰1,800元，並計違規點數1點，核無違誤，亦屬允當，本
    件異議人之異議為無理由，應予駁回。
六、據上論斷，應依道路交通案件處理辦法第19條，裁定如主文
    。
中    華    民    國    98    年    9     月    22    日
                  交通法庭法  官  黃美文
以上正本證明與原本無異。
如不服本裁定應於送達後5日內向本院提出抗告狀。
中    華    民    國    98    年    9     月    22    日
                          書記官  劉亭筠
附錄：
道路交通管理處罰條例第48條第1項第2款：
駛人轉彎時，有下列情形之一者，處新臺幣六百元以上一千八百
元以下罰鍰：
二、不依標誌、標線、號誌指示。
道路交通管理處罰條例第63條第1項第1款：
汽車駕駛人有下列各款所列條款之一者，除依原條款處罰鍰外，
並予記點
：
一、有第三十三條第一項、第二項、第三十八條第一項、第四十
    條、第四十五條、第四十七條第一款至第三款、第四十八條
    、第四十九條或第六十條第一項、第二項第一款、第二款情
    形之一者，各記違規點數一點。


司法院資訊處製作；財團法人民間司法改革基金會備份。
